【裁判字號】    92,上訴,1485
【裁判日期】    921001
【裁判案由】    搶奪等
【裁判全文】
臺灣高等法院臺中分院刑事判決                  九十二年度上訴字第一四八五號
    上  訴  人
    即  被  告  甲○○原名吳.
    指定辯護人  本院公設辯護人  己○○
右上訴人因強盜等案件，不服臺灣臺中地方法院九十二年度訴字第九九三號中華民國
九十二年六月十七日第一審判決（起訴案號：臺灣臺中地方法院檢察署九十一年度偵
字第八七五二號），提起上訴，本院判決如左：
    主      文
原判決關於甲○○部分撤銷。
甲○○共同連續意圖為自己不法之所有，以強暴、脅迫，至使不能抗拒，而取他人之
物，處有期徒刑陸年。
扣案之刑警背心壹件、公文夾壹個均沒收。
    事      實
一、甲○○與經原審法院判刑確定之吳東樺共同基於為自己不法所有之概括犯意，由
    吳東樺取得刑警背心一件，二人輪流穿著刑警背心冒充刑警身份，連續於民國（
    以下同）九十一年三月二十六日凌晨一時許，駕駛車號Ｐ三─○○一八號自用小
    客車，在臺中市○○路一八七號前，斜切至丁○○所駕駛機車前方，攔下該機車
    ，以丁○○及機車後座乘客戊○○張貼小廣告貼紙為由，由甲○○拉住丁○○胸
    前衣服至路邊騎樓角落處，並命戊○○隨同前往，吳東樺在旁分擔協助，甲○○
    隨即以肘打戊○○、丁○○背部（未成傷），命丁○○、戊○○手腳張開趴在牆
    面，至使丁○○、戊○○二人不能抗拒，而取出交付證件及皮夾，二人即取丁○○之行動電話一支及戊○○皮夾內之現金新臺幣（下同）二千七百元後（丁○○
    皮包內並無現金），再將皮包返還予丁○○、戊○○，隨後命丁○○、戊○○十
    秒鐘內離開，之後，吳東樺見甲○○持有丁○○之手機，乃依電話內之記錄撥打
    電話予戊○○聯絡丁○○至漢口路、大雅路口取回電話；甲○○、吳東樺復於九
    十一年四月五日凌晨一時許，以上述同一方法，在臺中市○○路○段一○八號前
    ，攔下丙○○、庚○○所駕之機車，命丙○○、庚○○到一○八號前停車位牆壁
    內之暗處蹲下，至使丙○○、庚○○二人不能抗拒而交出皮包，甲○○隨即取走
    庚○○皮包內之現金五千一百元後，因庚○○回頭看甲○○，甲○○即以公文夾
    敲打庚○○頭部（未成傷），丙○○欲起身讓甲○○、吳東樺查看其身上並無現
    金，吳東樺乃以腳踢丙○○的腿部（未成傷），命丙○○、庚○○蹲好，嗣後始
    將皮包交還庚○○，且命丙○○、庚○○二十秒內離開。案經丁○○之友人記下
    甲○○及吳東樺所駕駛上開自小客車之車號報警，於九十一年五月一日下午七時
    許，在臺中市○○街三十五號查獲吳東樺，並扣得刑警背心一件，同日下午八時
    三十分許，在臺中市○○路三九八之八號查獲甲○○，並扣得公文夾一個。
二、案經臺中市警察局第五分局移送臺灣臺中地方法院檢察署檢察官偵查起訴。
    理      由
一、訊據上訴人即被告甲○○固坦承其與同案被告吳東樺二人冒充刑警要求被害人丁○○、戊○○、丙○○及庚○○交付身分證件、皮包等物查看，並取走庚○○所
    有五千一百元等事實，雖矢口否認有對被害人丁○○等人施何強暴之行為，及拿
    取被害人戊○○現金二千七百元及被害人丁○○手機一支等事，被告甲○○辯稱
    ：伊於臺中市○○路一八七號前，並未毆打被害人丁○○或戊○○，亦未搶奪其
    等財物，僅係趁其等不注意時取走被害人戊○○的皮夾，但未拿取現金，況伊尚
    且將被害人掉落地上的行動電話返還予被害人丁○○，當時伊與被告吳東樺因被
    害人正在貼廣告，故穿上刑警背心想要嚇嚇他們，要他們拿出證件、身上所有東
    西，並要他們轉過去，嗣即檢查他們的證件，伊確定當時取得的皮包內無現金，
    故要他們快快離開，後來發現地上有手機，想說要還給被害人，故找到另一被害
    人戊○○的電話，說要把手機還給被害人丁○○，並約在另一個地方將手機還給
    被害人丁○○；伊於臺中市○○路○段一０八號前，係持公文夾敲打被害人的肩
    部，要被害人蹲下並拿出證件及身上所有物品，被害人當時並未看到伊取走皮夾
    中的物品，伊係趁被害人不注意時拿走現金云云。惟經查，右揭事實，迭經被害
    人丁○○等人在警訊中陳述明確，並經被害人鄭健龍在檢察官訊問時指訴綦詳，
    且被害人庚○○於原審法院隔離訊問指稱：當天被告駕駛車號Ｐ三─００一八號
    自小客車，自前方將伊與丙○○攔下來，其中一位身上穿著刑警背心，被告二人
    以手勢要伊等至草叢，且表示要查核身分證件，伊與丙○○即將錢包拿出來，並
    取出身分證，被告等即詢問皮包中是否有毒品，有無販賣毒品，我們說沒有毒品
    亦未賣毒品，被告復要我們蹲下頭低著，伊與丙○○覺得很怪，後來被告從伊等
褲子背後的口袋取走皮夾，伊抬頭看被告，被告甲○○拿文件夾敲伊頭部分，丙○○當時亦起身，惟遭被告吳東樺踹了一腳，嗣被告將皮夾返還予伊，且限幾秒
    鐘內要伊等離開現場，之後伊發現皮夾中有些錢不見了，當時伊感覺遭被告二人
    恐嚇，心中害怕故順著被告二人的意思等情，核與同案被害人丙○○到庭陳稱：
    伊與庚○○共騎一輛機車，行經青島路時，遭被告二人攔下，被告甲○○身穿有
    刑警字樣的背心，且其等手上拿著資料夾，當時伊以為是警察臨檢，嗣被告二人
    要伊與庚○○到一處空地，要我們蹲下，並問我們是否有證件或手機或現金，要
    我們拿出來，伊稱沒有並起身站起來，表示讓被告二人摸摸看，被告甲○○說伊
    很皮，待會兒會修理伊，被告甲○○有拿資料夾一直打庚○○的頭，被告甲○○
    有踢伊身體，嗣被告二人要求伊等往西邊方向離開，當時感覺怕怕的，心中思索
    為何警察會這樣，且因被告表明其等為刑警、手拿資料夾且身穿刑警背心，故無
    法抗拒之情節相符合，足見被告二人確實係以公文夾及腳部之有形不法強力，強
    制被害人丙○○、庚○○蹲下查問搜身，致其等權利行使受到妨害，僅係依上開
    被告二人對被害人丙○○、庚○○所為之行為情狀，在客觀上已達到至使不能抗
    拒之程度，是被告二人上揭辯稱其等對被害人丙○○、庚○○未施以強暴之行為
    ，尚非可採；又被害人丁○○到庭陳稱：當天半夜，伊騎乘機車後載戊○○至成
    功路某醫院附近，被一台白色ＴＯＹＯＴＡ汽車攔下來，被告二人下車後即表示
    他們是刑警，因其等身上穿著刑警背心，故相信其等是刑警，被告二人隨即拉著
    伊與戊○○二人胸前的衣服，並拉至醫院騎樓的角落要伊等趴在牆上，並要我們
    拿出證件，被告二人在伊與戊○○拿出皮包欲取出身分證時，將伊等的皮包拿走
    了，被告二人對伊與戊○○有搜身，故其等將伊置放於胸前口袋之手機取走，當
    時被告二人自伊與戊○○身上拿走皮包、手機時，有以手肘搥打伊後頸部、背部
    約三、四下，當時沒有想太多，心裡有一點怕，因為被告二人有穿警察制服，故
    伊等並不敢反抗，後來回想他們沒有檢查證件，且要我們快跑，有點怪怪的，後
    來被告撥打戊○○的手機，稱欲還手機予伊，故約在另一地點取回手機等語，且
    查被告甲○○在檢察官訊問時僅稱手機已返還被害人丁○○，但未曾提及手機係
    被害人丁○○掉在地上之物，而同案被告吳東樺在檢察官訊問時則供稱嗣後發現
    被害人丁○○的手機在我們的袋子內，才打電話欲還手機等詞，顯見被告二人對
    於如何取得被害人丁○○的行動電話在偵訊時未作何明確說明或辯述，是應以被
    害人丁○○上揭指訴被告二人強行取其置放在胸前口袋的行動電話之情，較為可
    信，另被害人戊○○在警訊時陳明其離去現場後發現皮包內短少二千七百元，此
    亦經同案被害人丁○○在原審法院審理時陳稱：另一被害人戊○○有向其表示皮
    夾內的現金不見了等語屬實在卷，故被告二人辯述其等未強取被害人丁○○之手
    機及竊取被害人戊○○之現金二千七百元，核非可取，再者依被害人丁○○及戊○○均指訴被告二人對被害人丁○○拉其胸口衣服，命其等趴在騎樓牆面角落，
    並要求交出證件、皮夾，且以手肘打被害人戊○○、丁○○背部等內容，應認被
    告二人係以拉住被害人胸前衣服、以手肘打被害人背部之等有形不法強力，強制
    被害人丁○○、戊○○趴在牆面上查問搜身，至使在客觀上已達到不能抗拒之程
    度，是被告二人上開辯述其等對被害人丁○○、戊○○未施強暴行為等詞，並非
    可取。而同案被告林東樺已經原審法院判刑確定，復有扣案之公文夾一個及刑警
    背心一件可資佐證，是本件事證明確，被告二人上開犯行，已堪認定。
二、核上訴人即被告甲○○所為係犯刑法第一百五十八條第一項僭行公務員職權罪及
    同法第三百二十八條第一項強盜罪，被告甲○○與已判刑確定之吳東樺二人間有
    犯意之聯絡，行為之分擔，均為共同正犯；被告二人上開所犯僭行公務員職權罪
    強盜罪間，具有手段、目的之牽連關係，為牽連犯，應依刑法第五十五條後段規
    定，從一重之刑法第三百二十八條第一項強盜罪處斷；被告二人先後二次所犯僭
    行公務員職權罪、強盜罪，時間緊接，所犯罪名相同，顯係基於概括之犯意而為
    ，為連續犯，應以一罪論，並加重其刑。原審法院就被告甲○○部分論罪科刑固
    非無見，惟查警方係於九十一年五月一日下午七時許，在臺中市○○街三十五號
    查獲吳東樺，並扣得刑警背心一件，同日下午八時三十分許，在臺中市○○路三
    九八之八號查獲甲○○，並扣得公文夾一個，而原判決誤認警方係於九十一年五
    月一日下午七時許，在臺中市○○街三十五號查獲甲○○，並扣得刑警背心一件
    ，同日下午八時三十分許，在臺中市○○路三九八之八號查獲吳東樺，並扣得公
    文夾一個。且被告所為係犯刑法第三百二十八條第一項之強盜罪部分，而原判決
誤認係犯刑法第三百零四條第一項強制罪、第三百二十條第一項竊盜罪及第三百
    二十五條第一項之搶奪罪，均有未洽，被告甲○○上訴意旨以量刑太重及希望法
    院宣告緩刑，雖不足採，但原判決既有可議即屬無可維持，應由本院將原判決關
    於甲○○部分撤銷改判；爰審酌被告有竊盜之非行，犯罪之動機、目的、犯罪使
    用身穿刑警背心冒充警察強盜財物，並被害人等所受損害，及被告業將搶得之現
    金五千一百元及手機分別返還被害人庚○○及丁○○之情，犯後未能坦承全部犯
    行等一切情狀，量處如主文所示之刑，以示懲儆；扣案之刑警背心一件及公文夾
    一個，係被告二人犯罪所用之物，且分屬被告吳東樺及甲○○所有，爰依刑法第
    三十八條第一項第二款之規定宣告沒收。
據上論結，應依刑事訴訟法第三百六十九條第一項前段、第三百六十四條、第二百九
十九條第一項前段、刑法第二十八條、第五十六條、第一百五十八條第一項、第三百
二十八條第一項、第五十五條、第三十八條第一項第二款，罰金罰鍰提高標準條例第
一條前段，判決如主文。
本案經檢察官乙○○到庭執行職務。
中      華      民      國      九十二     年     十      月     一     日
                臺灣高等法院臺中分院刑事第四庭
                                      審判長法  官  洪  耀  宗
                                            法  官  江  德  千
                                            法  官  劉  登  俊
右正本證明與原本無異。
如不服本判決應於收受送達後十日內向本院提出上訴書狀，其未敘述上訴之理由者並
得於提起上訴後十日內向本院補提理由書（均須按他造當事人之人數附繕本）。
                                            書記官  林  水  濱
中      華      民      國      九十二     年     十      月     二     日
附錄：
刑法第三百二十八條第一項：
意圖為自己或第三人不法之所有，以強暴、脅迫、藥劑、催眠術或他法，至使不能抗
拒，而取他人之物或使其交其交付者，為強盜罪，處三年以上十年以下有期徒刑。
                                                                        Ｒ


司法院資訊處製作；財團法人民間司法改革基金會備份。
